【裁判字號】    92,婚,26
【裁判日期】    920320
【裁判案由】    履行同居
【裁判全文】
臺灣雲林地方法院民事判決  九十二年度婚字第二六號
    原      告  乙○○  籍設嘉.
    被      告  甲○○
    訴訟代理人  張月英
右當事人間請求履行同居事件，本院判決如左：
    主    文
被告應與原告同居。
訴訟費用由被告負擔。
    事    實
甲、原告方面：
一、聲明：求為判決如主文所示。
二、陳述：
(一) 兩造於民國九十年十二月六日結婚，彼此感情融洽，婚姻關係仍在存續中，並
     已育有一女陳彥妤 (九十一年三月六日生)，甫滿週歲。詎被告竟於九十一年八
     月下旬某日離家出走，返回雲林縣斗南鎮新南里十二鄰泰山二十七號其娘家居
     住，從此拒不履行與原告同居之義務。
(二) 原告於結婚之後，最初係幫忙被告娘家採收割菜，嗣後又擺設檳榔攤及打零工
     ，自九十一年七月一日起，則受僱在亞德電子遊戲場擔任主任，月薪約新台幣
     (下同)四萬元，以迄於今，並非游手好閒，亦非如被告所稱好賭成性、以賭博
     為常業。又原告於結婚後，每月均給與被告生活費用一萬餘元，在原告任職亞
     德電子遊戲場後，則每月至少給與二萬元，且被告係在此次離家之後始外出從
     事美髮工作，先前其與陳彥妤之生活費用完全由原告供給。被告辯稱：原告自
     結婚後即拒不供給生活費用，其迫不得已，遂外出受雇從事美髮工作，以維生
     計，而有不能與原告同居之正當理由云云，顯屬不實。
(三) 被告藉故刁難，指稱原告之兄弟不愛洗澡，且原告之弟陳韋吉時有亂敲其房門
     之怪異舉動，更謂其居住在原告家中，精神上備受壓力，難以忍受云云。遑論
     被告所言不實，即使其所言屬實，原告於九十二年二月十二日言詞辯論時應允
     與被告搬出家中，另行在外租屋居住，並已在雲林縣斗六市中山國寶大廈覓得
     一適當處所，但被告不僅從此拒不接聽原告之電話，且於本件開庭時亦不再到
     場，可見被告所言純屬推拖之詞，事實上其根本無履行同居義務之意願。
(四) 按夫妻互負同居之義務，民法第一千零零一條前段定有明文。查被告為原告之
     妻，並無不能同居之正當理由，竟不履行與原告同居之義務，爰提起本件訴訟
     ，請求判命被告與原告同居。
三、證據：提出戶籍謄本三件及員工職務證明書一紙為證，並聲請訊問證人陳賴金月
    、陳韋吉及蔡雅惠。
乙、被告方面：
    被告未於最後言詞辯論期日到場，據其前此到場所為聲明、陳述及聲明證據如左
    ：
一、聲明：求為判決原告之訴駁回。
二、陳述：原告好賭成性，率以賭博為常業，致被告不勝其擾，且原告自結婚後即拒
    不供給被告及子女所需之生活費用，被告迫不得已，只好外出受雇從事美髮工作
    。又原告之兄弟不愛洗澡，其弟有時更亂敲被告房門，並詢問被告為何將房門鎖
    住，即使家中別無他人，亦有此舉動，而在原告家中居住，被告於精神上復備受
    壓力，難以忍受。是被告不返家與原告同居，實有正當之理由，原告請訴履行同
    居義務，非有理由，應予駁回。
三、證據：提出行動電話費帳單九紙為證。
    理    由
一、被告經合通知，未於最後言詞辯論期日到場，核無民事訴訟法第三百八十六條各
    款所列情形，爰依原告之聲請，由其一造辯論而為判決。
二、原告起訴主張：兩造於九十年十二月六日結婚，婚姻關係仍在存續中，並已育有
    一女陳彥妤，甫滿週歲，詎被告並無不能同居之正當理由，竟於九十一年八月下
    旬某日離家出走，返回雲林縣斗南鎮新南里十二鄰泰山二十七號娘家居住，迄今
    仍拒不履行與伊同居之義務等情，依民法第一千零零一條前段之規定，求為命被
    告與伊同居之判決。
三、被告則以：原告好賭成性，以賭博為常業，婚後即拒不供給伊及子女之生活費用
    ，致伊不得不離家外出工作謀生。又原告之兄弟不愛洗澡，其弟有時更亂敲伊房
    門，並詢問伊為何鎖住房門，且伊居住在原告家中，精神上備受壓力，難以忍受
    。伊有不能同居之正當理由，原告訴請履行同居，非有理由，應予駁回等語，資
    為抗辯。
四、本件原告主張：兩造於九十年十二月六日結婚，婚姻關係仍在存續中，並已育有
    一女陳彥妤，甫滿週歲，惟被告竟於九十一年八月下旬某日離家出走，迄今猶未
    返家履行同居義務之事實，業據其提出戶籍謄本三件為證，並為被告所不爭執，
    堪信為實在。被告雖以前開情詞置辯，惟查：(一)原告自九十一年七月一日起，
    受雇在亞德電子遊戲場擔任主任一職，有該電子遊戲場出具之員工職務證明書一
    紙可證，且證人即原告之母陳賴金月及二嫂蔡雅惠一致證稱：原告並無賭博之習
    慣，僅係有時在家中與家人打牌做為消遣而已等語。被告指稱原告好賭而以賭博
    為常業，與上開證據不符，且被告又未能舉證以實其說，自難採信。(二)原告在
    任職亞德電子遊戲場之後，每月至少給與被告生活費用二萬元，在此之前，因原
    告工作及收入較不穩定，但每月給與被告之生活費用亦有一萬餘元，經原告陳稱
    明白。證人陳賴金月及蔡雅惠亦均證稱：原告確有供給被告生活費用等語。是姑
    不論原告供給被告之生活費用，是否達到前述原告所稱之金額，原告並非未供給
    被告生活費用，則無疑問。至被告雖提出行動電話費帳單九紙，依其上之記載，
    原告積欠台灣大哥大股份有限公司共二萬零五百零五元，積欠中華電信股份有限
    公司共三千六百十五元，但此一事實並不足據以推論原告未供給被告生活費用。
    且被告於九十二年二月十二日到場陳稱：「之前要求原告一個月給我三萬元，是
    要替原告存錢，且要照顧小孩的花費」，可見並非原告未給付生活費用，而係原
    告供給之金額未達被告之要求。從而，被告所辯原告未供給生浩費用云云，亦無
    可採。(三)被告雖又辯稱：其因原告不供給生活費用，遂不得不離家外出工作謀
    生云云，但被告離家之後，係返回雲林縣斗南鎮新南里十二鄰泰山二十七號娘家
    居住，且每月工作收入僅有二萬餘元，此經被告陳明無誤。姑不論被告不惜離家
    外出工作之所得，尚不及其要求原告給與之金額，即以原告現住雲林縣斗六市與
    被告娘家所在之斗南鎮相去不遠而論，被告縱使欲外出工作，亦無必須離家之理
    ？足見被告此部分之抗辯，並非正當。(四)被告另辯稱：原告之兄弟不愛洗澡，
    原告之弟更對其有亂敲門等怪異舉動，且其居住原告家中，精神上備感壓力，難
    以忍受，因此有不能與原告同居之正當理由云云。關於此一部分，姑且不論證人
    陳賴金月、蔡雅惠及原告之弟陳韋吉所證，與被告之說詞有異，被告空言乏據，
    難以採信。即使被告所言屬實，原告於九十二年二月十二日言詞辯論時，既已表
    明願與被告搬出家中，另行在外租屋居住，且已在雲林縣斗六市中山國寶大廈覓
    得場所，此經原告及證人蔡雅惠陳明無誤，惟被告竟從此拒不於本件開庭時到場
    ，甚至如原告所稱，不再接聽原告之電話，顯見被告此部分之抗辯，純屬推拖之
    詞，毫無可採。
五、按夫妻互負同居之義務，民法第一千零零一條前段定有明文。查被告為原告之妻
    ，婚姻關係仍在存續中，詎被告竟離家出走，拒不履行夫妻同居義務，且被告所
    辯不能同居之理由並非正當，有如前述，此外又查無被告有何不能同居之正當理
    由，則原告訴請判命被告與其同居，自屬有理由，應予准許。
六、據上論結，本件原告之訴為有理由，依民事訴訟法第三百八十五條第一項前段、
    第七十八條，判決如主文。
中      華      民      國    九十二    年      三      月     二十     日
                                      臺灣雲林地方法院民事第一庭
~B法      官  春生
右為正本係照原本作成
如對本判決上訴，應於判決送達後二十日內向本院提出上訴狀。（須附繕本）
中      華      民      國    九十二    年      三      月     二十     日
~B法院書記官  彭文章


司法院資訊處製作；財團法人民間司法改革基金會備份。
